臺灣屏東地方法院刑事判決　　　　　　 100年度訴字第1545號
公　訴　人　臺灣屏東地方法院檢察署檢察官
被　　　告　蔡一誠
上列被告因違反毒品危害防制條例案件，經檢察官提起公訴（10
0 年度毒偵字第2563號），因被告於準備程序中就被訴事實為有
罪之陳述，經告知簡式審判程序之旨，並聽取當事人之意見後，
經本院合議庭裁定由受命法官獨任進行簡式審判程序，茲判決如
下：
    主  文
蔡一誠施用第一級毒品，累犯，處有期徒刑壹年貳月。扣案之第
一級毒品海洛因壹包（檢驗後淨重零點壹陸柒公克）沒收銷燬。
    事  實
一、蔡一誠前於民國87年間因施用毒品案件，經臺灣桃園地方法
    院以87年度毒聲字第2386號裁定應送勒戒處所觀察、勒戒，
    執行後因認無繼續施用毒品傾向，於87年11月13日執行完畢
    釋放出所，並經臺灣桃園地方法院檢察署檢察官以87年度偵
    字第14746 號為不起訴處分確定。另其前於：(一)80年間因肅
    清煙毒條例案件，經臺灣高雄地方法院以80年度訴字第2768
    號判決判處有期徒刑1 年8 月，經上訴後，由臺灣高等法院
    高雄分院以81年度上訴字第1214號判決駁回上訴而確定；(二)
    81年間因違反肅清煙毒條例案件，經臺灣高雄地方法院以82
    年度訴緝字第377 號判決判處有期徒刑3 年3 月；82年間因
    違反麻醉藥品管理條例案件，經同院以82年度易字第6617號
    判決判處有期徒刑5 月，嗣再經同院以83年度聲字第777 號
    裁定應執行有期徒刑3 年5 月確定，前開有期徒刑1 年8 月
    、3 年5 月之應執行刑經接續執行，於84年8 月12日假釋出
    監並付保護管束。然其於假釋期間內之85年間因違反肅清煙
    毒條例、麻醉藥品管理條例等案件，經臺灣高等法院高雄分
    院以86年度上訴字第586 號判決各判處有期徒刑3 年4 月、
    4 月，並定應執行有徒刑3 年6 月確定，上開假釋因遭撤銷
    ，於86年9 月9 日入監執行殘餘刑期，並接續執行上開有期
    徒刑3 年4 月之應執行刑，於89年12月30日因縮短刑期假釋
    出監並付保護管束。復其於假釋期間內再於：(三)91年間因施
    用毒品案件，經本院以91年度毒聲字第385 號裁定應送勒戒
    處所觀察、勒戒，執行後因認有繼續施用毒品之傾向，再經
    本院以91年度毒聲字第521 號裁定令入戒治處所施以強制戒
    治，嗣經停止戒治及撤銷停止戒治，於92年9 月28日執行完
    畢（續執行他案），刑責部分則經本院以91年度訴字第353
    號判決判各處有期徒刑10月、6 月，並定應執行有期徒刑1
    年2 月確定；(四)92年間因施用毒品案件，經本院以92年度訴
    字第346 號判決各判處有期徒刑10月、8 月，並定應執行有
    期徒刑1 年3 月確定。上開假釋因遭撤銷，於92年9 月29日
    入監執行殘餘刑期2 年11月7 日，並接續執行上開(三)、(四)案
    件，適中華民國九十六年罪犯減刑條例公布並於96年7 月16
    日施行，上開(三)、(四)案件復經本院以96年度聲減字第492 號
    裁定各減為有期徒刑5 月、3 月、5 月、4 月，並分別定應
    執行有期徒刑7 月、7 月確定，於96年12月31日縮刑期滿執
    行完畢。
二、蔡一誠猶不知悔改，明知海洛因、甲基安非他命業經行政院
    公告列為毒品危害防制條例第2 條第2 項第1 款、第2 款之
    第一、二級毒品，不得持有、施用，竟基於施用第一級毒品
    海洛因及第二級毒品甲基安非他命之犯意，於100 年10月25
    日上午6 時許，在其位在屏東縣麟洛鄉○○路675 號A15 室
    租住處，以將海洛因及甲基安非他命混合併置於玻璃球內以
    火燒烤後吸食所生煙霧之方式，同時施用海洛因及甲基安非
    他命1 次。嗣於同日下午3 時許，在屏東縣麟洛鄉○○路67
    5 號前，因形跡可疑為警查驗身分，查得其因違反毒品危害
    防制條例案件，業遭臺灣屏東地方法院檢察署、高雄地方法
    院通緝，於徵得其同意後搜索其上址租住處，當場扣得海洛
    因1 包（檢驗前淨重0.68公克、檢驗後淨重0.67公克），並
    採集其尿液送驗，檢驗結果呈嗎啡及甲基安非他命陽性反應
    ，始悉上情。
三、案經高雄市政府警察局刑事警察大隊報告臺灣屏東地方法院
    檢察署檢察官偵查起訴。
    理  由
一、按除被告所犯為死刑、無期徒刑、最輕本刑為3 年以上有期
    徒刑之罪或高等法院管轄第一審案件者外，於法院行準備程
    序進行中，被告先就被訴事實為有罪之陳述時，審判長得告
    知被告簡式審判程序之旨，並聽取當事人、代理人、辯護人
    及輔佐人之意見後，裁定進行簡式審判程序；受命法官行準
    備程序，與法院或審判長有同一之權限，刑事訴訟法第273
    條之1 第1 項、第279 條第2 項前段分別定有明文。查本件
    被告蔡一誠所犯非為死刑、無期徒刑、最輕本刑為3 年以上
    有期徒刑之罪或高等法院管轄第一審案件，其於本院100 年
    12月27日準備程序進行中，先就前揭被訴事實為有罪之陳述
    （見本院卷第33頁反面、第34頁），經受命法官告知簡式審
    判程序之旨，並聽取當事人之意見後，本院合議庭認無不得
    或不宜改依簡式審判程序進行之處，爰依刑事訴訟法第273
    條之1 第1 項，裁定本件由受命法官獨任進行簡式審判程序
    。並依刑事訴訟法第159 條第2 項、第273 條之2 規定，本
    件不適用同法第159 條第1 項關於傳聞法則之規定，證據調
    查亦不受同法第159 條第1 項、第161 條之2 、第161 條之
    3 、第163 條之1 及第164 條至第170 條規定之限制，合先
    敘明。
二、上揭事實，業據被告於警詢、本院準備程序及審理時坦承不
    諱（分見警卷第3 頁，本院卷第33頁反面、第34、36頁），
    並有高雄市政府警察局刑事警察大隊搜索扣押筆錄及扣押物
    品目錄表1 份、自願性同意搜索筆錄1 紙、扣押物照片2 張
    、臺灣屏東地方法院檢察署100 年度毒保字第230 號扣押物
    品清單1 紙在卷可稽（分見警卷第5 至8 、10、11頁，偵卷
    第25頁），復有白色粉塊1 包扣案足憑。另經將被告於100
    年10月25日下午6 時10分許為警採集之尿液（尿液檢體編號
    L8-10050號），依法送交該管檢察長對於轄區內須檢驗尿液
    有無毒品反應之案件，已事前概括選任之鑑定機關，即台灣
    檢驗科技股份有限公司鑑定，經該公司以EIA 酵素免疫分析
    法初步檢驗、GC／MS氣相層析／質譜儀法確認檢驗，結果判
    定被告尿液呈嗎啡及甲基安非他命陽性反應等情，有高雄市
    政府警察局刑警大隊偵三隊八分隊毒品犯罪嫌疑人尿液採驗
    作業管制紀錄、台灣檢驗科技股份有限公司100 年11月10日
    編號KH／2011／A0000000號濫用藥物檢驗報告各1 紙在卷可
    證（見警卷第34、35頁），參諸施用海洛因後1 小時，即可
    於尿液中檢出嗎啡等成分；施用甲基安非他命後24小時內，
    約有施用劑量之70% 由尿中排出，經人體可代謝出甲基安非
    他命原態及其代謝物安非他命等情，業分經行政院衛生署管
    制藥品管理局90年5 月4 日管檢字第93902 號及93年7 月22
    日管檢字第0930006615號函分述綦詳，此係科學上之專業解
    釋，並為本院審理是類案件已知之事項，可見被告確有於上
    揭採尿時間前施用海洛因及甲基安非他命甚明。再者，上開
    扣案白色粉塊1 包，經法務部調查局鑑定其成分，經該局以
    化學呈色法及氣相層析質譜儀分析法鑑定後，認含海洛因成
    分，淨重0.68公克、驗餘淨重0.67公克、空包裝重0.56公克
    乙情，有該局濫用藥物實驗室100 年11月22日調科壹字第10
    0230024810號鑑定書1 紙存卷可證（見偵卷第32頁），可知
    上開扣案物品為海洛因甚明。經核上揭證據均足佐被告任意
    性自白與事實相符，堪信為真實。從而，本件事證明確，被
    告犯行洵堪認定。
三、施用第一、二級毒品為犯罪行為，毒品危害防制條例第10條
    第1 項、第2 項分別定有處罰明文。故施用該等毒品者，依
    前揭規定本應科以刑罰，惟基於施用毒品之人，兼有病患屬
    性，乃於刑事政策上對合於一定條件之施用者，依同條例第
    20 條 、第23條之規定，施以觀察、勒戒及強制戒治之治療
    ，期以保安處分替代刑罰，戒斷其身、心癮。惟亦僅限於「
    初犯」及「5 年後再犯」2 種情形，始應先經觀察、勒戒或
    強制戒治程序，不能逕行起訴，亦即設為施用毒品罪起訴條
    件之限制。但倘被告於5 年內已再犯，經依法再為保安處分
    或追訴處罰者，縱其第3 次（或第3 次以上）施用毒品之時
    間，在初犯之保安處分執行完畢釋放5 年以後，即非屬「5
    年後再犯」之情形，且因前有「5 年內再犯」情形，顯見其
    再犯率甚高，原實施之保安處分無法收其實效，毋庸仍予寬
    典處遇，而應依該條例第10條逕予刑罰制裁（最高法院97年
    度第5 次刑事庭會議決議參照）。查被告有事實欄一所載之
    施用毒品紀錄，有臺灣高等法院被告前案紀錄表1 份在卷可
    按（見本院卷第7 至27頁），其於87年11月13日觀察、勒戒
    執行完畢釋放後5 年內之91年間，即再犯施用毒品罪，參諸
    上揭說明，縱其本次施用毒品之時間已在上揭觀察、勒戒執
    行完畢後5 年，甚或92年9 月28日強制戒治執行完畢之後，
    仍應依法追訴處罰。
四、按海洛因及甲基安非他命分屬毒品危害防制條例第2 條第2
    項第1 款、第2 款規定之第一級及第二級毒品，未經許可，
    不得持有及施用，是核被告所為，係犯同條例第10條第1 項
    之施用第一級毒品罪及同條第2 項之施用第二級毒品罪。又
    被告持有海洛因、甲基安非他命後進而施用，其持有之低度
    行為均應為其施用之高度行為所吸收，俱不另論罪。另被告
    同時施用海洛因及甲基安非他命，乃以一行為同時觸犯上開
    2 罪名，為想像競合犯，應依刑法第55條規定，從一重之施
    用第一級毒品罪處斷。再被告有前揭事實欄一所載科刑執畢
    紀錄，有上揭前案紀錄表1 份可按，其於96年12月31日受有
    期徒刑執行完畢後，5 年以內故意再犯本案有期徒刑以上之
    罪，為累犯，應依刑法第47條第1 項規定，加重其刑。爰審
    酌被告屢因施用毒品遭論罪處刑，有上揭前案紀錄表1 份可
    按，仍不思悔改再犯本案，足彰其無戒癮之心，益見其無視
    國家杜絕毒品犯罪之禁令，應予適當懲戒，惟念其坦承犯罪
    ，態度尚佳等一切情狀，量處如主文所示之刑，以示儆懲。
    公訴人雖具體求處有期徒刑1 年4 月，惟本院認以量處如主
    文所示之刑為適當，公訴人之求刑，核屬過重，附此敘明。
    再者，扣案物品為海洛因（檢驗後淨重0.67公克），業說明
    如前，核屬第一級毒品；直接包裝上開海洛因之夾鏈袋1 只
    ，以目前技術尚無從將之與所包裝之海洛因完全析離，觀之
    上揭扣案物照片2 張自明，而已與上開扣案海洛因結合一體
    而應同視為第一級毒品，俱供被告本案施用所用，亦經被告
    自承無訛（見本院卷第34頁），均屬查獲之第一級毒品，應
    依毒品危害防制條例18條第1 項前段之規定，宣告沒收銷燬
    。至鑑驗耗損之第一級毒品海洛因，既已滅失，自無庸宣告
    沒收銷燬。另被告施用毒品所用之玻璃球並未扣案，被告亦
    否認為其所有（見本院卷第34頁），且無證據證明該玻璃球
    屬被告所有或屬違禁物、專供施用毒品之器具，爰不併予宣
    告沒收。
據上論斷，應依刑事訴訟法第273 條之1 第1 項、第299 條第1
項前段，毒品危害防制條例第10條第1 項、第2 項、第18條第1
項前段，刑法第11條、第55條、第47條第1 項，判決如主文。
本案經檢察官邱呂凱到庭執行職務。
中    華    民    國   100    年    1    月    10     日
                  刑事第五庭    法  官  黃柏霖
以上正本證明與原本無異。
如不服本判決應於收受判決後10日內向本院提出上訴書狀，並應
敘述具體理由；其未敘述上訴理由者，應於上訴期間屆滿後20日
內向本院補提理由書（均須按他造當事人之人數附繕本）「切勿
逕送上級法院」。
中    華    民    國   100    年    1     月    12    日
                                書記官  史安琪
附錄本案論罪科刑法條：毒品危害防制條例第10條第1 項、第2
項。
毒品危害防制條例第10條
施用第一級毒品者，處 6 月以上 5 年以下有期徒刑。
施用第二級毒品者，處 3 年以下有期徒刑。